臺灣高等法院臺中分院刑事判決
110年度上易字第415號
上  訴  人  
即  被  告  葉修豪


選任辯護人  張富慶律師
            張哲銘律師            
上列上訴人因詐欺案件，不服臺灣彰化地方法院109年度易字第
48號中華民國110年2月20日第一審判決（起訴案號：臺灣彰化地
方檢察署108年度偵字第3245號），提起上訴，本院判決如下：
    主  文
上訴駁回。
    理  由
一、本案經本院審理結果，認第一審判決認事、用法及量刑均無
    不當，應予維持，並引用第一審判決書記載之犯罪事實、證
    據及理由（如附件）。
二、本案上訴人即被告己○○（下稱被告）不服原審判決提起上訴
    ，其上訴理由略以：
　⒈告訴人甲○○提出之LINE對話紀錄，並非原始檔案，亦無完整
    之前後對話內容，且部分內容未顯示日期，難認與本案有關
    ，又依證人○○○所稱，被告之LINE帳號名稱為「阿豪」，而
    非「修豪」，其中○○○郵局存摺封面照片，是被告之前提出○○○郵局存摺供告訴人拍攝留存之照片，由此可認上開LINE對
    話紀錄有偽造、變造之高度可能，依法應無證據能力。
　⒉告訴人提出之土地投資契約書照片，僅為複製品，並無原始
    照片檔案可供調查比對，且簽約人之甲方為○○○，但身分證
    號碼之性別碼卻為女性之「2」，告訴人對此卻未起疑，顯
    與常情不合；又告訴人住處與其經營之娃娃機店址，均在被
    告住處不遠，並與原審提及之2間商店有地緣關係，告訴人
    在該2間商店消費取得發票並非難事，且告訴人稱被告傳送
    上開土地投資契約書照片之時間為民國105年10月間，但其
    中1張發票之消費日期為105年12月14日，亦有出入之處。告
    訴人既於105年9月26日匯款，卻於匯款後才要求被告提出土
    地投資契約書以供查驗，而非事前查證，顯與一般常情有違
    ，該契約書之真實性確有疑慮，應無證據能力。 
　⒊告訴人對於自己究竟有無至本案彰化縣○○鎮○○○段000地號土
    地（下稱系爭土地）查看，及有關其資金之來源，指訴有前
    後矛盾之瑕疵，其他陳述亦與一般社會交易之常情有違；證
    人○○○為告訴人之配偶，證人○○○為證人○○○之乾爸，其等之
    證言均偏頗附合告訴人，而與一般常情有違，且與告訴人所
    言矛盾，均有重大瑕疵難以採信。
　⒋本案之新臺幣（下同）250萬元確為被告向告訴人借貸之簽賭
    賭資，被告經營非法簽賭網站誘使被告長期簽賭，告訴人至
    少向被告取得6百萬元以上之賭博利得，該250萬元經告訴人
    藉由被告投注簽賭之方式取回，難認告訴人受有損害，被告
    更無不法所有之意圖，請撤銷原判決，另為無罪之判決等語
    。
三、經查：
　㈠卷附之LINE對話紀錄、土地投資契約書照片雖為複製品，但
    原審已敘明如何依其之內容形式、告訴人及證人○○○之證言
    、開立相關電子統一發票商店之地緣關係為據，說明LINE對
    話紀錄、土地投資契約書並非告訴人所偽造、變造，而係被
    告向告訴人為本案犯行所出具之文件，自有證據能力一節，
    核與卷內資料相符，原審之說明無違證據法則之要求。又被
    告雖曾於原審準備程序供稱：○○○郵局存摺封面照片，是其
    之前有拿○○○郵局存摺給告訴人拍攝留存等語（見原審卷第8
    1頁），然此為告訴人所否認，且與上開LINE對話紀錄之內
    容相違，被告復未能就此提出進一步證據資料供法院查證，
    無從認被告此部分之辯解與事實相符。另告訴人所稱被告傳
    送上開土地投資契約書照片之時間，告訴人先是表示「正確
    的時間我真的不知道」，之後才答稱「應該是（105年）10
    月間」（見原審卷第231頁），可知告訴人並不能確認其接
    收之時間為何時，更何況告訴人經原審與其確認後陳稱：「
    我剛剛就有說我真的忘記是何時，我確定是我錢匯完以後他
    傳給我的。」等語（見原審卷第252頁），是難認告訴人此
    部分之供述有矛盾，亦難僅以此點即可推認土地投資契約書
    為偽造。至於上訴意旨稱：告訴人於匯款後才要求被告提出
    土地投資契約書以供查驗，而非事前查證，而與常情不符一
    節，此乃屬證據證明力之範疇，而與證據能力之判斷無關，
    此部分上訴意旨尚有誤會。
　㈡原審已敘明如何依告訴人之證述，及與之相符之證人○○○、○○○證述，且有LINE對話紀錄、土地投資契約書、切結書可資
    佐證，而足以認定被告是假借土地投資之名義，向告訴人詐
    欺250萬元之犯行；並就被告辯稱：該250萬元之借款，用來
    向告訴人簽賭及償還因簽賭而向友人借貸之債務，我並未向
    告訴人佯稱土地投資案，而切結書是告訴人為掩飾重利之犯
    行，才要求我簽的等語，如何與事實不符而不足憑採，敘明
    其得心證之理由，核與卷內資料相符。本案告訴人固有提供
    簽賭網站之帳號、密碼予告訴人及其他賭客進行簽賭，告訴
    人可分得一成獲利之事實，有原審法院109年度易字第521號
    刑事判決在卷可參（見原審卷第171至177頁），如本案之25
    0萬元是被告借貸以向告訴人簽賭之用，則依上開告訴人之
    賭博犯罪模式觀之，告訴人逕讓被告以記帳或為被告支付現
    金購買簽賭網站點數方式即可，何須大費周章先匯款給證人
    ○○○，再由被告提領，徒增風險，是被告之辯解不符經驗法
    則。又賭債屬自然債務，雖不得為訴訟上之請求，但尚非無
    債權債務之存在，且被告簽賭之對象為簽賭網站，並非告訴
    人，無從以被告之簽賭金額而與本案之250萬相抵償，故被
    告辯稱告訴人未受有損害，更無不法所有之意圖等語，亦不
    足採憑。
　㈢辯護人於本院審理時聲請傳喚乙○○，以證明本案之250萬元，
    均經被告委由乙○○提領後以匯款或現金方式向告訴人簽賭。
    證人乙○○雖於本院審理時到庭證稱：我有為被告處理私人帳
    務，是與他個人賭博有關，交查卷及原審內有寫匯款人為乙○○，匯款對象為告訴人、○○○、○○○等匯款單，都是被告叫我
    幫他去匯款，被告曾有說是因為賭博要匯款，至於他賭博之
    內容為何，我不知道，也不會過問被告金錢之來源等語（見
    本院卷第122至128頁）。是證人乙○○僅係受被告之託提領及
    匯款，並不知該匯款之實際用途，縱被告告知是賭博要匯款
    ，亦僅是聽聞自被告單方之言。又原審依被告之聲請，查證
    本案250萬元提領後之流向，並製成明細表，其中編號3、6
    、8、9、11、12、13、14、15，均為5萬元以下之小額提款
    ，且編號10之金額是用以支付國泰人壽公司保險費，亦與乙○○所述無關，更無從認定與被告所辯是向告訴人簽賭之用有
    關，況被告就原審查證資金流向後，多次更改其之供述，亦
    可證明被告之辯解是卸解之詞，不足採信。㈣綜上，被告所
    提之上訴理由，業經原審於判決書中詳敘其調查、取捨證據
    之結果及憑以認定犯罪事實之心證理由，原審判決尚無不當
    或違法之情形存在。上訴意旨經核係置原判決所為明白論斷
    於不顧，仍持已為原判決指駁說明之陳詞再事爭辯，及對於
    原審法院取捨證據與自由判斷證據證明力之職權行使，徒以
    自己之說詞，泛指其為違法，難認有理由。
四、原審以被告犯罪事證明確，對被告論處罪刑，其認事、用法
    及量刑核無違誤，被告在本院未提出其他之積極證據，猶以
    前詞指摘原判決不當，請求為無罪之判決，其上訴無理由，
    應予駁回。
據上論斷，應依刑事訴訟法第373條、第368條，判決如主文。
本案經檢察官黃智炫提起公訴，檢察官丙○○到庭執行職務。
中　　華　　民　　國　　110 　年　　8 　　月　　25　　日
           刑事第十一庭    審判長法　官   張  意  聰
                                 法　官   田  德  煙
                                 法　官   周  瑞  芬
以上正本證明與原本無異。
不得上訴。
                                 書記官   涂  村  宇   
　　　　　　　　　　　　　　　　  
中　　華　　民　　國　　110 　年　　8 　　月　　25　　日
附件：
臺灣彰化地方法院刑事判決
                                       109年度易字第48號
公　訴　人　臺灣彰化地方檢察署檢察官
被　　　告　己○○　
                    
                    
選任辯護人　戊○○律師
            丁○○律師
上列被告因詐欺案件，經檢察官提起公訴（108 年度偵字第3245
號），本院判決如下：
    主  文
己○○犯詐欺取財罪，處有期徒刑拾月。
犯罪所得新臺幣貳佰伍拾萬元，沒收之，於全部或一部不能沒收
或不宜執行沒收時，追徵其價額。
    犯罪事實
己○○意圖為自己不法之所有，於民國105 年9 月間之某日，向
甲○○詐稱：建設公司欲在彰化縣○○鎮○○○段000 地號土地
（重劃後為○○段69、70地號土地，下稱系爭土地）上，興建集
合式住宅，每投資1 股新臺幣（下同）250 萬元，約1 年之後，
可分得紅利80萬元等語，而邀集甲○○一起投資，甲○○誤信為
真，因而於105 年9 月26日，指示其妻○○○，匯款250 萬元，
至己○○所指定、不知情之○○○所有中華郵政股份有限公司和
美郵局（下稱和美郵局）帳號00000000000000號帳戶內。嗣因上
開投資案屆期，己○○並未依約給付本金及獲利，甲○○驚覺有
異，始知受騙。
    理  由
壹、證據能力之說明
一、被告己○○及其辯護人，爭執下列證據之證據能力：
  ㈠供述證據部分：本案證人即告訴人甲○○、證人○○○、○○○之檢
    察事務官詢問筆錄之證據能力，應屬傳聞證據，並無證據能
    力。
  ㈡非供述證據部分：告訴人於偵查中所提出之LINE對話紀錄截
    圖、土地投資契約書，均屬告訴人所偽造，並無原始檔案、
    原始契約書可供比對、調查，均無證據能力。
二、經查：
  ㈠上開供述證據，本院並未引用上開證據，作為認定本案犯罪
    事實所用，自無論述證據能力之必要。
  ㈡上開非供述證據部分，本院認為均有證據能力，主要理由在
    於：
  ⒈在現代社會中，電腦、手機等科技設備，扮演重要的角色，
    尤其行動裝置功能強大，除了傳統的通話功能外，亦可拍照
    、錄音、錄影，更可藉由通訊軟體，傳輸檔案、傳送文字訊
    息，正因為功能強大，所以也常常被用來作為犯罪工具使用
    ，但此類數位證據欠缺實體的型態，無法透過筆跡、簽名確
    認真正製作人，容易遭偽造，是否具有證據能力，常常是刑
    事訴訟程序的重要爭點。以本案而言，被告辯稱上開數位證
    據，為告訴人所偽造，因此，此部分之爭點在於：如何認定
    該數位證據，就是檢察官所主張之證據（即被告與告訴人之
    LINE對話、被告所出具之契約書）。
  ⒉其實，除了數位證據外，一般的物證、書證，亦有相類似的
    爭執。例如：檢察官提出具有殺傷力之扣案槍枝，欲證明此
    為被告所有，但檢察官必須要先證明，該槍枝與犯罪現場所
    扣得之槍枝，具有同一性，如此方能證明該槍確實為被告所
    有。因此，檢察官通常必須證明槍枝的保管流程完整、連續
    ，沒有任何斷口，以確保在審判中所提出的證據（槍枝）為
    真正，沒有任何錯誤。因此，偵查機關常常在搜索現場拍照
    ，並將之放入證物袋中，予以彌封、簽名、註記，避免被告
    於審理時否認該槍枝為現場扣得，而無法使用該證據之窘境
    。
  ⒊上開爭點，從比較法看來，為美國法之驗真程序（Authentic
    ation），我國刑事訴訟法雖然沒有明文規定，但在我國刑
    事審判實務，也經常發生驗真程序的爭議，例如上開扣案槍
    枝案，或販賣毒品案件中，被告辯稱通訊監察譯文中非其本
    人，此時，檢察官必須證明，通訊監察譯文中，為被告與購
    毒者之對話，從此可知，我國刑事審判實務，亦經常面對驗
    真程序的爭議。事實上，民事訴訟法第355 條至第359 條，
    亦有針對文書證據驗真程序的相關規定。據此，驗真程序，
    在我國並非全然陌生的概念。
  ⒋最高法院109 年度台上字第5660號判決，曾針對數位證據的
    驗真程序，表達過相關的法律見解（此與本案法律爭點之基
    本事實具有類似性，本院自得予以參考、援用），該則判決
    表示：「按數位證據一般具無限複製性、複製具無差異性、
    增刪修改具無痕跡性、製作人具不易確定性、內容非屬人類
    感官可直接理解（即須透過電腦設備呈現內容）。數位證據
    之複製品與原件具真實性及同一性，固有相同之效果，惟複
    製過程仍屬人為操作，且因具無差異性與無痕跡性，不能免
    於作偽、變造。如欲以之證明某待證事項，原則上須提出原
    件供調查，若祇提出複製品，而當事人不爭執或經與原件核
    對證明相符者，亦得作為證據。惟如原件滅失或提出困難，
    當事人對複製品之真實性有爭執時，亦非當然排除其證據能
    力。此時法院應審查證據取得之過程是否合法（即通過『證
    據使用禁止』之要求），經勘驗或鑑定複製品，茍未經過偽
    、變造，該複製品既係原件內容之重現，並未摻雜任何人之
    作用，亦未影響內容所顯現之真實性，且經合法調查，自有
    證據能力。至於能否藉由該複製品，證明確有與其具備同一
    性之原件存在，並作為被告有無犯罪事實之判斷依據，則屬
    證據證明力之問題。」（最高法院107 年度台上字第3724號
    判決同旨）雖然最高法院並沒有直接使用「驗真程序」的法
    律用語，但其實質內涵，已經充分彰顯驗真程序的概念。依
    據最高法院上開法律意見可以得知，驗真程序為證據能力之
    審查，與證明力無關，且可以歸納出以下審查流程：
  ⑴原則應提出原件供調查。
  ⑵若提出複製品，經當事人不爭執，或與原件核對證明相符者
    ，得為證據。
  ⑶若原件滅失或提出困難，且當事人對此爭執證據能力時，此
    時，並非當然排除該數位證據，應進一步審查：
  ①該數位證據之取得過程是否違法。
  ②應勘驗或鑑定複製品，若未經偽造、變造，進而影響內容之
    真實性，且經合法調查，自有證據能力。
  ⒌對此，本院認為，上開數位證據驗真程序的法律意見，雖然
    可以作為本案審查的依據，但值得注意的是，數位證據之取
    得過程是否違法，及法律效果為何，似與驗真程序無關，若
    數位證據取得違法，法律效果應直接適用刑事訴訟法第158
    條之4 ，因此，此一審查標準應該可以暫且略過，且從比較
    法看來，美國聯邦證據法第901 條針對驗真程序有相關之規
    範，其中（a ）項為總則性的規範，該項規定：「作為證據
    能力先決條件之驗真或辨認，需以充分證據證明系爭事物確
    為提出該事物之一方所主張之事物。」而該條（b ）項則例
    示10款常用的驗真方法，但該項亦明文規定，驗真的方法，
    不以所例示的10款為限。從此看來，美國聯邦證據法對於驗
    真程序，設有總則及例示的規定，但只要通過總則性的檢驗
    ，就符合驗真的要求。因此，重點在於：是否有「充分證據
    」可以證明，該數位證據就是當事人所主張的證據。由於驗
    真程序為證據能力的審查，證明的心證門檻，無庸達到確信
    的程度，只要證明到證據優勢（circumstantial evidence
    ）的程度即可（過半心證）。從這個角度加以理解，最高法
    院上開數位證據驗真程序的審查標準，應該只具有「例示性
    」的規範功能，在具體個案的適用上，應該不以此為限，畢
    竟，最高法院並未明示事實審法院只能採取上開審查標準，
    且訴訟中各類證據、攻防方法甚多，過於嚴苛、僵化的驗真
    程序規定，可能會掛一漏萬，無法滿足實務的實際需求，尤
    其我國證據法則大量繼受外國法制，上開比較法的觀察，無
    法加以忽略。據此，前述最高法院之判決意見，應屬判斷標
    準「之一」，並非「唯一」。
  ⒍回到本案，驗真程序應該審查：是否有充分證據可以證明，
    檢察官提出的之LINE對話紀錄截圖，就是被告與告訴人的對
    話，卷內之土地投資契約書就是被告所出具，且心證門檻為
    優勢證據即可。對此，本院認為：
  ⑴告訴人已經於本院審理時具結證稱上開證據資料，並非其偽
    造，就此而言，一旦告訴人虛偽證述，將負擔偽證罪處罰之
    風險，已有相當之擔保。
  ⑵上開LINE對話紀錄，本院另行從告訴人提出之檔案中，列印
    存卷（見本院卷第301 頁至第308 頁），內容如下（以下全
    文照錄）：「被  告：好效習
　　被  告：建設公司說好可是他說對我就好
　　被  告：他跟我說1 股250 萬
　　被  告：分80萬
　　被  告：我看下午我在跟你說
　　被  告：我早上先去建設公司聽看看
　　被  告：在說
　　被  告：真好還在睡
　　被  告：我快忙死了
　　被  告：起床了嗎？
　　告訴人：語音（8 秒）
　　被  告：下午在去你家說
　　被  告：先忙告訴人：傳送貼圖（謝謝）（9 月25日週日）
    被  告：（傳送○○○上開郵局存摺封面）
　　被  告：修豪錢匯到這一本就好，匯好了在打電話給我就好
    告訴人：我在掛香
　　被  告：歐歐
　　被  告：了解
　　（9月26日（週一）
　　被  告：我出門工作
　　被  告：你還在睡真好
　　告訴人：睡小鳥，今天禮拜一都要跟客戶對匯，等一下還要
    處理你的250 很忙啊～
　　告訴人：（傳送匯款250 萬元至○○○上開郵局帳戶之匯款單
    ）
　　告訴人：傳送貼圖（大仔啊）
　　被  告：收到
　　告訴人：傳送貼圖（大仔啊）」從形式上觀之，此些對話內
    容連貫、有錯別字、貼圖、網路用語，若有偽造之必要，大
    可直接就本案爭點進行偽造即可，無須如此大費周章，且在
    對話紀錄中，被告主動傳○○○前開郵局存摺封面的照片給告
    訴人，對此，證人○○○於本院審理時證稱：我到被告經營的
    大理石工廠，找朋友○○○聊天，剛好會遇到被告，所以會一
    起聊天，但我們私下並無往來，後來被告說有人要匯款給他
    ，向我借郵局帳戶使用，因為郵局帳戶裡面沒有什麼錢，所
    以我並沒有細問，直接將郵局的存摺、印章，借給被告使用
    ，大約不到1 個月左右，被告有把存摺、印章還給我，而我
    之後沒有將郵局帳戶借給其他人使用；我並不認識甲○○、○○○、○○○，而且我也沒有拍攝郵局存摺的照片給甲○○、○○○等
    語明確（見本院卷第387 頁至第398 頁），可見○○○根本不
    認識告訴人，亦未將存摺借給告訴人，或拍攝存摺封面給告
    訴人使用，據此，告訴人不可能會取得該存摺封面資料，告
    訴人亦無加以偽造之必要，此些證據資料可以認定，上開LI
    NE對話紀錄，就是被告與告訴人之間的對話無誤。
  ⑶上開「土地投資契約書」，本院亦從告訴人提供之檔案中，
    列印存卷（見本院卷第311 頁），該土地投資契約書中，另
    有2 張電子統一發票證明聯，本院從發票賣方（營業人）之
    統一編號進行查詢（見本院卷第313 頁、第315 頁），且根
    據營業地址，利用GOOGLE網路地圖，查詢此些商店與被告住
    所地之相對位置（見本院卷第299 頁、第317 頁），內容如
    下：

編號 發票月份 消費日期 營業人 與被告住處距離 1 105 年09-10 月 105 年9 月27日 全家便利超商股份有限公司和美○○分公司 2.2 公里，步行27分鐘 2 105 年11-12 月 105 年12月14日 ○○○股份有限公司彰新營業所 650 公尺，步行8 分鐘 


    可見上開商店，均在被告住處不遠處，應屬平時可能會消費
    的地點，而告訴人居住於○○市，距離上開商店甚遠，告訴
    人大費周章，刻意找2 張距離被告住處附近商店之統一發票
    ，進而偽造的可能性甚低，可見該土地投資契約書，確實是
    被告傳送給告訴人無誤。
  ⑷從而，上開證據資料已經可以證明，前揭LINE對話資料，就
    是被告與告訴人的對話，卷內之土地投資契約書，就是被告
    所出具，符合驗真程序之要求，自有證據能力。至於證明力
    如何，仍應綜合卷內證據資料加以判斷，應屬不同層次之問
    題。
  ㈢其餘非供述證據、供述證據，均非違法取得之證據，檢察官
    、被告及其辯護人均同意作為證據，且查無任何顯不可信之
    情事，自有證據能力。
貳、認定本案犯罪事實之證據及理由
一、被告於本院審理時矢口否認有何詐欺取財犯行，辯稱：我有
    跟告訴人借250 萬元，雙方約定利息是80萬元，但這些錢是
    用來向告訴人簽賭、償還之前向告訴人簽賭而向友人借款之
    賭債，告訴人都知情，我並沒有向告訴人佯稱土地投資開發
    ，契約書、LINE對話資料，都是告訴人偽造的，之後告訴人
    為了要掩飾重利，才要求我簽切結書，我並沒有欺騙告訴人
    ，本案是單純借款，我才是被害人等語。
二、本案之爭點：
  ㈠按告訴人於犯罪事實欄所示之時間、地點，指示其妻○○○，匯
    款250 萬元，至被告所指定、不知情之○○○之上開郵局帳戶
    內，且被告迄今並未歸還任何款項給告訴人，而系爭土地為
    ○○○、○○○所有，並無任何建商在該地興建房屋，或有開發計
    畫等情，為被告坦承在案，且經告訴人、○○○於本院審理時
    證述無誤（證詞內容詳下述），而證人○○○於檢察事務官詢
    問時亦清楚證稱，系爭土地並無興建房屋、合作土地開發等
    情明確，復有匯款單、彰化縣○○地政事務所107 年6 月21日
    鹿地一字第1070003655號函所檢附之系爭土地異動索引資料
    、中華郵政股份有限公司彰化郵局107年9 月27日彰營字第1
    071800466號函所檢送之○○○上開郵局帳戶之開戶資料、交易
    明細存卷可以佐證，至為明確，而堪認定。
  ㈡因此，本案之爭點在於：被告是否假借土地投資之名義，向
    告訴人詐得250 萬元。
三、經查：
  ㈠證人即告訴人甲○○於本院審理時證稱：105 年的時候，被告
    有跟我談到，他們家經營大理石，也有在蓋房子，投資建案
    ，我就跟被告說，如果有比較好的建案，可以跟我講一下，
    直到105 年9 月初的時候，被告來我的住處跟我說，合作廠
    商有推出新的建案，一股250 萬元，而我當時有意願要入股
    投資，但被告說因為有稅務的問題，所以不能讓我直接入股
    ，只能用他的名義投資，當時我太太○○○也在場，被告有拿
    出蓋房子的契約圖，我也有跟被告索討這些資料，被告一開
    始有答應我，但後來藉口推託，不願意給我，而且當時我有
    要求一起去代書那邊簽正式的合約，但被告說沒空，一直推
    託，後來我也有跟被告的舅舅求證，我是問他，是否在○○有
    聽過瑞宏（按：音同），被告的舅舅說有，是配合很久的建
    商；之後隔沒幾天，被告傳LINE跟我說，已經跟建商談好了
    ，但由他出面對建商，我則直接對被告投資就好了，然後他
    說1 股250 萬元，可以分利潤80萬元，相關投資的細節，當
    時被告來找我談投資案的時候，就已經提到了，他說，不論
    建商蓋完之後有無賺錢、虧錢，銷售量好壞與否，都跟我無
    關，1 年之後的106 年11月，我可以拿到紅利80萬元；因為
    被告從事大理石及營造業，家境不錯，他也曾帶我去工地現
    場，而且我之前也曾投資房地產的紅單，有賺到錢，所以很
    相信他，於是我就請我太太○○○於105 年9 月26日，匯款250
     萬元，至被告指定的○○○郵局帳戶，被告跟我說，○○○是建
    設公司的老闆，而本案250 萬元的投資，並非我獨自出資，
    我伯父○○○也出資100 萬元；後來於105年9 月30日之後的幾
    天，被告用LINE傳送土地投資契約書給我；之後投資案即將
    屆期，我要求被告至代書那邊一起簽合約，但被告表示他很
    忙，合約給他簽名即可，所以我就先請代書幫忙撰寫契約書
    ，之後再拿給被告簽名，當時我們在被告的車上，是被告自
    己簽名的，只有我們2 個人在場；後來我要更換手機，律師
    請我把我跟被告對話的LINE資料、土地投資契約書拍起來，
    所以就只有提出本案告訴當時所留存的資料，而我當時並不
    知道LINE這麼重要，如果可以，我也很希望法院可以幫我還
    原全部對話資料；我雖然有經營網路賭博，被告也曾經跟我
    簽賭過，但本案是被告佯稱要土地投資，對我詐騙，我如果
    要借錢給他，讓他繼續跟我賭，我何必負擔被告拿錢之後，
    卻去向別人簽賭的風險，且我又何必用投資案加以掩飾，我
    還得跑法院，還不知道訴訟的結果是否對我有利等語明確（
    見本院卷第219 頁至第254 頁）。
  ㈡告訴人上開證詞，有下列證據資料可以佐證：
  ⒈證人即告訴人之妻○○○於本院審理時證以：被告有一次開車到
    我的住處，跟我們說有個投資標的還不錯，只要投資250 萬
    元，1 年之後，不管房子賣的好或不好，我們都可以獲利80
    萬元，當時我、甲○○還有被告都在車內，被告還有拿建商蓋
    房子的目錄給我們看，因為被告跟我先生有交情，被告為人
    不錯，又經營大理石生意，蠻正派的，所以我跟我先生討論
    後，決定投資，於是我就匯款250 萬元，至被告指定的帳戶
    內，但其中的100 萬元，是我乾爹○○○出資投資，○○○分2 次
    ，各50萬元，拿現金給我；後來投資案到期，被告又避不見
    面，所以我跟○○○去找被告，當時○○○問被告投資案到期了，
    要如何處理，被告沈默，○○○就跟被告說，給他時間處理，
    下次再來，後來第二次我們去找被告，被告也是沈默之後，
    要求我們不要再去他的住處，要告就去告，所以我們就決定
    採取法律途徑，但投資的相關細節，都是我先生在處理等語
    （見本院卷第255 頁至第274 頁），核與告訴人上開證詞相
    符。
  ⒉證人○○○於本院審理時證稱：○○○是我兒子的朋友，她常來我
    家，所以我認她當乾女兒，後來她跟甲○○結婚後，我才認識
    甲○○；105 年9 月間，○○○跟我說，要不要投資一個建案，○○○還跟我說，對方在○○從事大理石，建案是在○○○，因為我
    有在投資建案，所以我知道被告家經營的大理石很不錯，我
    也很信任○○○，所以就決定投資100 萬元，於是我分2 次，
    各50萬元，拿現金給○○○，但我並沒有詢問投資案可以獲利
    多少，○○○、甲○○是說投資案有80萬元的獲利，我可以拿40
    萬元；後來投資案到期，○○○都沒有把投資款項給我，我就
    去詢問○○○，當時○○○告訴我，他們都找不到被告，後來○○○
    有給我看被告簽的切結書，於是我們就去找被告，我問被告
    切結書是否是他簽名的，被告就說是，然後我跟被告說，給
    他時間好好跟我處理，隔了一週，我跟○○○再去找被告，但
    他說不要再來了，要告就去告，所以我就跟甲○○說，錢不能
    就這樣讓被告拿走，要對被告提出告訴等詞（見本院卷第27
    5 頁至第287 頁），亦與甲○○、○○○上開證詞相合。
  ⒊上開LINE對話紀錄、被告出具之土地投資契約書，已經清楚
    記載本案被告佯裝建案投資，向告訴人詐取財物之過程，可
    以證明告訴人上開證詞，應屬可信。
  ⒋卷內之切結書（被告坦承為其所親自簽名，並不否認文書之
    真正）中，清楚載明告訴人交付250 萬元，作為被告投資系
    爭土地之款項，投資期間為105 年9 月30日至106 年11月30
    日，投資期滿後，被告應將本金250 萬元，連同紅利80萬元
    ，歸還告訴人，該切結書簽署日期為106 年9 月30日等情（
    見他字卷第22頁），亦與上開證據資料相符，被告雖然辯稱
    ，告訴人是為了要掩飾重利犯行，而要求他簽署，但被告於
    本院審理時表示，本案為告訴人第一次借款給他，且當時無
    任何借據或簽發本票供擔保等語，對此，本院認為，此一借
    款金額高達250 萬元，金額非低，又是匯到第三人的帳戶，
    為了確保債權，告訴人至少會要求被告簽發借據，或要求被
    告簽署本票，以便將來順利求償，斷不會貿然借款給被告，
    而借據金額、本票金額，可以由雙方協議，亦可掩飾重利犯
    行，告訴人無須大費周章，假借投資之名，掩飾重利之實，
    難認被告上開辯解為真。
  ㈢辯護人認為，告訴人經營賭博網站供被告簽賭之犯罪事實，
    業經本院以109 年度易字第521 號判決，判處罪刑確定，可
    見被告長期向告訴人簽賭，本案亦是被告以賭博欠缺資金為
    由，向告訴人借款簽賭，借得之資金，亦用來簽賭，被告並
    未施用詐術，告訴人亦無財產損害等節，但被告向告訴人詐
    得250 萬元後，如何使用，並非本案爭點，且根據卷內○○○
    上開郵局交易明細、中華郵政股份有限公司109 年6 月1日
    儲字第1090127987號函及所檢附之相關提款、匯款單據（見
    交查卷第131 頁至第132 頁、本院卷第99頁至第108 頁）顯
    示：

編號 日期 交易情形 備註 1 105 年9 月26日 ○○○匯入250 萬元 帳戶餘額250 萬48元 2 105 年9 月26日 現金提款49萬元  3 105 年9 月28日 跨行提款2 萬元跨行提款1 萬元  4 105 年9 月29日 提款49萬元 ⒈同日匯款20萬3,000 元至○○○帳戶 ⒉同日匯款8 萬元至○○○帳戶 5 105 年10月4 日 匯款55萬元給○○○  6 105 年10月5 日 提款5萬元  7 105 年10月6 日 提款30萬元  8 105 年10月7 日 跨行提款2 萬元跨行提款1 萬元  9 105 年10月10日 提款3 萬5,000 元  10 105 年10月11日 支付國泰人壽1,805 元、762 元  11 105 年10月12日 跨行提款5,000 元  12 105 年10月14日 跨行提款1 萬元  13 105 年10月15日 提款4 萬元提款1 萬元  14 105 年10月16日 跨行提款1 萬元  15 105 年10月25日 提款1 萬元  16 105 年10月26日 提款43萬5,000元 ⒈交易對象不明 ⒉帳戶餘額2,446元 


    針對上開交易紀錄，被告於偵查及本院審理時表示，告訴人
    匯入之250 萬元，已經全數向告訴人簽賭，並請求本院調查
    編號4 、5 、16之交易對象，本院因而發函調取相關資料，
    內容如備註欄所示，其中直接與告訴人相關者，為編號4 匯
    款8 萬元至○○○帳戶，其餘交易紀錄無直接證據證明與告
    訴人有關，對此，被告改辯稱係交付現金跟告訴人對賭，然
    而，此一事實為告訴人所否認，根本無法查證，而編號5 匯
    款給○○○部分，經本院訊問被告此部分之資金流向，被告
    又辯稱是支付之前向○○○商借、用來向告訴人賭博之借款
    ，此一說詞，亦與被告偵查、本院審理之初之辯解不合，且
    而上開交易紀錄，亦有多筆、密接之提款資料，是否可以認
    定均用來向告訴人簽賭，容有可疑，而被告在1 個月內，就
    幾乎將○○○匯入之250 萬元，提、匯款殆盡，若告訴人有
    借款給被告繼續賭博之必要，直接賒帳、對賭即可，風險較
    低，可見被告所辯，無法採信。
  ㈣辯護人雖然認為，本案告訴人投資之金額高達250 萬元，卻
    無任何查證，而系爭土地之投資，無論盈虧，告訴人均可獲
    利80萬元，與一般投資常情不合，佐以告訴人並未與○○○詳
    細討論，就貿然投資、○○○有相當之不動產投資經驗，亦未
    查證，貿然出資，且究竟被告有無提供系爭土地開發之相關
    資料、告訴人有無去建案現場查證、該250 萬元之出資比例
    ，告訴人供述前後不一，難認告訴人、○○○、○○○所言為真，
    但告訴人已經陳明，之所以相信被告所言，是因為被告家族
    經營大理石工廠，而被告亦坦承，其家族在地方，為經營完
    善、規模非小的公司，告訴人、○○○、○○○基於此點，佐以被
    告與告訴人之間的LINE對話、上開土地投資契約書，因而合
    理相信被告所言為真，與常情無違，且投資詐欺之所以會成
    功，正是利用人性的貪婪，如果不保證不虧本、短時間內可
    以獲取高報酬，恐怕被害人不會輕易上當，辯護人上開辯護
    意旨，容待商榷，至於告訴人、○○○、○○○之證詞或有不一致
    之處，但因本案案發已久，人的記憶有限，不可能要求證人
    對於相關細節均能正確記憶，告訴人、○○○、○○○對於如何遭
    被告詐騙乙節，並無重大出入，亦難憑此認定上開證言，均
    不可採信。
  ㈤至於告訴人表示曾偷錄其與被告之對話，經本院當庭勘驗該
    錄影檔，製有勘驗筆錄在卷（見本院卷第116 頁）可以佐證
    ，但檢察官並未提出作為本案之證據，且被告否認此為其與
    告訴人之對話，嗣經本院囑託法務部調查局進行聲紋比對鑑
    定，但因錄音品質不佳，致聲紋共振峰頻譜特徵模糊，不符
    聲紋鑑定條件，無法進行聲紋鑑定等情，有該局109 年7 月
    30日調科參字第10903283290 號函（見本院卷第133 頁至第
    136 頁）可以參照，自無法作為不利於被告之認定，在此指
    明。
  ㈥從而，被告之辯解，無法採信。本案事證明確，應依法論科
    。
參、論罪科刑
一、核被告所為，係犯刑法第339 條第1 項之詐欺取財罪。
二、爰審酌被告正值盛年，本應依靠自己的努力獲取合法、正當
    財富，竟假借投資土地開發之名義，向告訴人詐騙，本案告
    訴人總共損失250 萬元，所受損害非輕，被告於犯罪後，並
    未與告訴人達成和解，難認於犯罪後積極彌補損害，另斟酌
    告訴人於本院審理時表示：因為我太相信人了，我知道我沒
    有辦法百分百證明被告騙我去投資，這案子讓我身心俱疲，
    不管結果如何，被告有欠我250 萬元，只要還我錢就好了，
    讓我跟投資我的人有個交代，而被告有太太、孩子要養，我
    並不希望被告去關等語之意見，被害人○○○於本院審理時表
    示：應該給年輕人一個機會，只要被告把錢還給我們就好，
    如果要分期給付，我們也可以接受，但不要搞成這樣，我對
    於刑度沒有意見等詞，本院考量被告始終未能坦承犯行，此
    雖屬憲法訴訟防禦權之行使，不應單純以被告否認犯行，作
    為加重量刑因子，但此與其他相類似、已經坦承全部犯行之
    被告相較，自應在量刑予以充分考量，如此方符合平等原則
    ，尤其被告辯稱告訴人偽造上開LINE對話紀錄、土地投資契
    約書，此舉，無異指控告訴人偽造證據誣陷被告，另斟酌被
    告於本院審理時自述：我的學歷是高中畢業，目前已婚、有
    2 個小孩，分別是高二、小六，我跟母親、妻兒同住，負責
    管理家中經營的公司，月薪約3 ～5 萬元，由我母親給付薪
    水給我等詞之教育程度、家庭生活與經濟狀況等一切情狀，
    量處如主文所示之刑，以資懲儆。
肆、關於犯罪所得沒收：被告共詐得250 萬元，且未扣案、合法
    發還被害人，自應依刑法第38條之1 第1 項前段之規定，宣
    告沒收之，於全部或一部不能沒收或不宜執行沒收時，依同
    條第3 項追徵其價額如主文第2 項所示。
伍、附記事項：檢察官並未起訴被告偽造上開土地投資契約書（
    其上有○○○之簽名），依據告訴人上開證詞，此為被告詐得2
    50 萬元之後，方出具、取信於告訴人，與本案犯行，已有
    相當之時間差異，亦非本案詐欺手段，尚難認為具有行為單
    數之關係，自非起訴之範圍，在此指明。
據上論斷，應依刑事訴訟法第299 條第1 項前段，判決如主文。
本案經檢察官黃智炫提起公訴，檢察官陳詠葳、陳昭蓉到庭執行
職務。
中　　華　　民　　國　 110　　年　　2 　　月　　20　　日
                  刑事第五庭  審判長法  官  周淡怡
                                    法  官  李淑惠
                                    法  官  陳德池
以上正本證明與原本無異。
如不服本判決，應於收受判決後20日內向本院提出上訴書狀，並
應敘述具體理由。其未敘述上訴理由者，應於上訴期間屆滿後20
日內向本院補提理由書（均須按他造當事人之人數附繕本）「切
勿逕送上級法院」。
告訴人或被害人對於判決如有不服具備理由請求檢察官上訴者，
其上訴期間之計算係以檢察官收受判決正本之日期為準。
中　　華　　民　　國　 110　　年　　2 　　月　　20　　日
                                    書記官  陳孟君
附錄論罪科刑法條全文：
中華民國刑法第339 條第1 項
意圖為自己或第三人不法之所有，以詐術使人將本人或第三人之
物交付者，處5 年以下有期徒刑、拘役或科或併科50萬元以下罰
金。